臺灣板橋地方法院民事判決　　　　　　　 96年度訴字第175號
原　　　告　乙○○
訴訟代理人　張世炎律師
被　　　告　丙○○
訴訟代理人　陳明欽律師
複　代理人　洪婷芸律師
上列當事人間履行契約事件，本院於中華民國96年8 月3 日言詞
辯論終結，判決如下：
    主  文
被告應給付原告新臺幣伍拾伍萬元，及自民國九十六年二月一日
起至清償日止，按週年利率百分之五計算之利息。
訴訟費用由被告負擔。
本判決於原告以新台幣壹拾捌萬伍仟元供擔保後，得假執行。但
被告如於假執行程序實施前，以新台幣伍拾伍萬元為原告供擔保
後，得免為假執行。
    事實及理由
一、原告起訴主張：被告於民國94年4 月6 日在桃園縣中壢市○
    ○○街106 號6 樓向原告表示，其與訴外人甲○願各出資新
    台幣（下同）100 萬元，並邀約原告出資100 萬元，合夥集
    資300萬元，用以購買偉恩（WYNN'S）及金翅膀代理權（
    GOLDEN WING） 貨品、專利及代理權，原告加入合夥，並在
    上址簽發面額100 萬元之支票乙紙（新竹國際商業環北分行
    ，帳號18289 ，票號AA0000000 ，日期94年4 月12日，屆期
    支票兌現）作為入股金。事後雙方因投資案件而爭訟，雙方
    於95年2 月9 日在臺灣桃園地方法院達成口頭協議，由被告
    給付原告55萬元，原告退出合夥（下稱系爭協議）。惟被告
    經原告屢次催討仍未給付，為此依履行契約法律關係請求被
    告給付55萬元。並聲明如主文所示。
二、被告則以：偉原實業股份有限公司（下稱偉原公司）係偉恩
    （WYNN'S）等油品之經銷商，94年間偉原公司欲結束營業，
    甲○一再遊說原告及被告共同經營油品經銷業務，三人因而
    簽立同意書，約定由甲○及原告擔任業務代表，負責推展油
    品業務，甲○與原告於94年4 月間向偉原公司購得油品存貨
    ，分別運往原告位於桃園及甲○位於台中之倉庫，被告從未
    分得任何存貨，且原告未曾積極推展油品業務，被告屢次口
    頭請求，甚至寄發存證信函催促原告依約推展業務，仍未獲
    置理，顯見原告已無履約之誠意；又原告主張退夥，被告應
    給付原告55萬元，惟合夥所購得之存貨係遭原告及甲○取走
    ，被告未分得任何存貨，豈有由被告給款之理？且原告與被
    告拆夥，並未進行合夥清算，不符民法第682 條第1 項、第
    689 條第1 項及第699 條之規定，況收取原告出資者係甲○
    ，收取偉原公司油品存貨者亦包括甲○在內，甲○豈可置身
    拆夥之事外；又原告主張雙方於95年2 月9 日在臺灣桃園地
    方法院達成口頭協議一事，係因原告以被告及甲○未依約出
    資涉犯詐欺罪嫌，向臺灣桃園地方法院檢察署提出詐欺告訴
    ，被告從未遭到偵訊，內心甚為驚恐，遂禁不起原告及甲○
    在偵查庭外一再聳恿，而倉促答稱可以考慮以55萬元處理紛
    爭，該意思表示尚未確定等語資為抗辯。並聲明：(一)原告之
    訴駁回。(二)若受不利判決，被告願供擔保請准免為假執行。
三、兩造於本院96年8 月3 日言詞辯論期日整理之爭點為：兩造
    是否於95年2 月9 日在臺灣桃園地方法院檢察署偵查庭外有
    達成由被告給付原告55萬元，原告退出兩造與甲○之合夥協
    議？茲就上開爭點審究如下：
    (一)按法律行為以得否與其原因相分離，可分為要因行為（有
      因行為）及不要因行為（無因行為）。前者如買賣、消費
      借貸等債權契約屬是；後者如處分行為、債務拘束、債務
      承認、指示證券及票據行為等屬之。民法上之典型契約固
      均屬有因契約，惟基於契約自由原則，當事人於不背於法
      律強行規定及公序良俗之範圍內，亦得訂定無因契約。債
      務拘束係不標明原因而約定負擔債務之契約，自屬無因行
      為（最高法院88年台上字第1189號判決意旨參照）。故以
      契約為給付之約定，依該約定獨立發生債務者，為債務拘
      束，如訴訟上和解，不問其給付之原因如何，約定當事人
      之一方向他方為給付，以息爭端，即屬其例（參見孫森焱
      著，民法債篇總論上冊，88年10月修訂新版，p.44-45 、
      48註七）。
    (二)查兩造與甲○於94年4 月6 日訂立同意書，約定各出資
      100 萬元成立合夥，用以購買偉恩（WYNN'S）及金翅膀代
      理權（GOLDEN WING） 之庫存品銷售謀利，嗣因合夥事務
      發生糾紛，原告對被告及甲○提起詐欺之刑事告訴，兩造
      及甲○於95年2 月9 日前往臺灣桃園地方法院檢察署應訊
      後，即於庭外商議如何解決之事實，業據證人甲○於本院
      96年7 月13日言詞辯論期日到場證述：「是的。原本是我
      跟被告自己在做，開銷自理，所以沒有出資，後來原告說
      要加入，我們就代理權的價值擬定價值2,000,000 元，當
      作我跟被告一人出1,000,000 元的出資，所以原告還要再
      提出1,000,000 元，這1,000,000 元是付給我，後來我們
      有吃庫存1,120,000 元。合夥有進偉原公司的油品存貨，
      一批送到原告在桃園的倉庫，一批給大家台中的營業所，
      台中的營業所不是我的。台中營業所在我家附近，平常是
      由我們僱的小姐負責。」、「我們三人是一起經營偉恩代
      理權的事業，每人出資各1,000,000 元，後來是被告認為
      有利可圖，自己去經營，我們三人都有出錢，錢是我在管
      。我這裡完全沒有帳，因為是被告自己在做。95年2 月9
      日是原告告我跟被告詐欺，到桃園地檢開庭，詐欺與
      本件合夥有關，開完庭我們要開股東會議，原本我建議去
      律師事務所去，但是被告說就法庭外當場講一講，同時錄
      音即可，‧‧」等語在卷可憑（本院卷第79-80 頁，96年
      7 月13日言詞辯論筆錄），並有同意書之影本1 份附於本
      院卷第85頁可稽。參以當日檢察官確有勸諭兩造及甲○進
      行和解，亦據證人甲○證述明確（本院卷第80頁，96年7
      月13日言詞辯論筆錄），則原告主張兩造有於偵查庭訊畢
      後於庭外進行協商，即非子虛。
    (三)又查，依原告所提、被告亦不爭執其形式與實質真正之錄
      音帶譯文記載：「乙○○：你現在不用算這些，你要回我
      多少錢比較快，看我從頭到尾有沒有去佔你們便宜。甲○
      ：沒有，沒有，張先生從沒佔我們的便宜，大家是好朋友
      ，我做個中間者來說大家是否認同，大家都不用去計較這
      麼多了，都已經賠了這麼多了，也不要去看成本了，魏你
      說個數字，張你也個數字，折中解決好了。丙○○：我出
      50萬。乙○○：為什麼又要叫我虧這麼多呢？啊55萬好了
      三人笑聲。甲○：張也是老實人啦，魏你也辦了這麼多次
      ，賺的也可以還給張先生了，我不會跟你分那3 分之1的
      股利。丙○○：好55萬。講好儘快處理。乙○○：那你什
      麼時候要給我，一個星期。甲○：我做事情很快的哦! 乙
      ○○：儘快解決，你們二人照原計劃合作，我也沒意見，
      們二人的部分儘快去處理，不然要拖到什麼時候。」等語
      （見本院卷第9 頁），核與證人甲○證述：「95年2 月9
      日是原告告我跟被告詐欺，到桃園地檢開庭，‧‧開完庭
      我們要開股東會議，‧‧被告說就法庭外當場講一講，同
      時錄音即可，‧‧他同意給原告55萬元，我的部分他說因
      為我跟他的關係較複雜，另外再處理，55萬元部分是他們
      自己協調的，因原告持有合夥的一些貨品，有賣出，得款
      641,000 元，原本原告要求被告給付60萬元，但被告只願
      給付550,000 元，後來就達成協議。」等詞（見本院卷第
      79頁，96年7 月13日言詞辯論筆錄）相符，依上開談話內
      容，足認被告已為同意給付之承諾，兩造業有不問給付之
      原因，由被告給付55萬元以息爭端之合意，依前開說明，
      已成立債務拘束契約。被告抗辯僅倉促答稱可以考慮以55
      萬元處理紛爭，該意思表示尚未確定等語，與事實不符，
      不足採取。
    (四)被告雖又抗辯：其從未自合夥分得任何存貨，且原告經被
      告屢次催促仍未積極推展油品業務，顯見原告已無履約誠
      意，及原告與被告拆夥，並未進行合夥清算，甲○係收取
      原告出資及偉原公司油品存貨之人，何以其得置身事外等
      語，無非係以兩造與甲○間之合夥所存原因關係為抗辯事
      由。然系爭協議係屬無因行為之債務拘束，系爭協議既經
      兩造互相表示意思一致成立生效後，即與其基礎原因關係
      之合夥各自獨立，原因關係不存在、有瑕疵或無效，並不
      影響系爭協議之效力，故被告不得援引原因關係對抗原告
      。另被告抗辯其係因遭原告提出詐欺告訴，遭訊後內心驚
      恐，遂禁不起原告與甲○之聳恿，而倉促答稱可以考慮以
      55萬處理紛爭等語，然就其係因被詐欺或脅迫而為意思表
      示乙節，並未舉證證明，且亦未為意思表示之撤銷，本院
      無從據為被告有利之認定。
四、綜上所述，本件原告依系爭協議，請求被告給付55萬元及自
    96年2 月1 日（即起訴狀繕本送達翌日）起至清償日止，按
    年息5%計算之利息，為有理由，應予准許。
五、兩造均陳明願供擔保請准宣告假執行或免為假執行，核無不
    合，爰分別酌定相當之擔保金額，予以准許。
六、本案事證已臻明確，兩造其餘主張陳述及所提之證據，經審
    究無礙勝負之判斷，爰不一一論列，附此敘明。
七、結論：本件原告之訴為有理由，依民事訴訟法第78條、第
    390條第2項、第392條第2項判決如主文。
中　　華　　民　　國　　96　　年　　8 　　月　　17　　日
                  民事第二庭    法　官　陳麗玲
以上正本係照原本作成
如對本判決上訴，須於判決送達後20日內向本院提出上訴狀
中　　華　　民　　國　　96　　年　　8 　　月　　17　　日
                            書記官　陳玉心
